【裁判字號】    99,聲,2178
【裁判日期】    990910
【裁判案由】    聲請法官迴避
【裁判全文】
臺灣臺北地方法院刑事裁定              99年度聲字第2178號
聲  請  人
即  自訴人  甲○○
代  理  人  楊慧如律師
上列聲請人因本院99年度自字第80號案件，聲請法官迴避，本院
裁定如下：
    主  文
聲請駁回。
    理  由
一、聲請意旨略以：本院99年度自字第80號案件之承審法官主動
    釋明與該案被告靳邦忠有短期共同進修之關係，且被告向來
    表示在法界關良好，為免法院困擾，爰依刑事訴訟法第18條
    第2項聲請法官楊台清迴避云云。
二、按當事人聲請推事迴避，以有刑事訴訟法第18條第1款、第2
    款所列情形之一者為限。亦即須法官有刑事訴訟法第17條各
    款所列應自行迴避，不得執行職務之情形而不自行迴避；或
    除該等情形以外，足認其執行職務有偏頗之虞者，當事人始
    得聲請法官迴避。而刑事訴訟法第18條第2款所謂聲請法官
    迴避原因之所謂「足認其執行職務有偏頗之虞者」，係指以
    一般通常之人所具有之合理觀點，對於該承辦法官能否為公
    平之裁判，均足產生懷疑；且此種懷疑之發生，存有其完全
    客觀之原因，而非僅出諸當事人自己主觀之判斷者，始足當
    之；至於訴訟上之指揮乃專屬於法院之職權，當事人之主張
    、聲請，在無礙於事實之確認以及法的解釋，適用之範圍下
    ，法院固得斟酌其請求以為訴訟之進行，但仍不得以此對當
    事人之有利與否，作為其將有不公平裁判之依據，更不得以
    此訴訟之進行與否而謂有偏頗之虞聲請法官迴避。又當事人
    聲請推事迴避，以有具體事實認其執行職務有偏頗之情形為
    限，若僅對於推事之指揮訴訟，或其訊問方法，有所不滿，
    不能指為有偏頗之虞。所謂有偏頗之虞，係指推事與訴訟關
    係人具有故舊恩怨等關係，其審判恐有不公平者而言。此有
    最高法院79年度臺抗字第318號、18年抗字第149號、19年抗
    字第285號判例可資參照。
三、經查，承審本院99年度自字第80案件之受命法官乙○○○○
    ，就該承辦案件，並無刑事訴訟法第17條所列各款應自行迴
    避而不迴避之情形。至於聲請人所聲請法官迴避之事由，係
    因承審法官自稱與被告有短期共同進修之關係，且被告常對
    外自稱與法界關係良好云云，惟法界同學、學長之關係諸所
    常見，尚不得以認識為由即遽認處理案件有偏頗之虞，且承
    審法官既已表明與被告之關係，即已澄清與被告並無任何私
    下勾結情事，杜絕被告擅自在外誇大與承審法官關係之可能
    ，故聲請人所舉事由尚難認係「具體事實」，不足以證明承
    審之法官執行職務有何不公平之處。此外，聲請人並未能提
    出任何具體之事證，足證該承辦法官有偏頗之虞，難認該承
    辦法官於該案訴訟上之指揮，已達以一般通常之人所具有之
    合理觀點，對於該承辦法官能否為公平之裁判，均足產生懷
    疑之程度。本院亦查無其他積極證據，足證承審之法官與被
    告、聲請人間有何故舊恩怨等客觀上足認有偏頗之虞之情事
    。綜上，本件聲請無理由，應予駁回。
四、應依刑事訴訟法第21條第1項，裁定如主文。
中    華    民    國    99    年    9     月    10    日
                  刑事第十五庭  審判長法  官  廖紋妤
                                      法  官  吳麗英
                                      法  官  李小芬
上正本證明與原本無異。
如不服本裁定，應於裁定送達後5日內向本院提出抗告狀。
                                      書記官  周小玲
中    華    民    國    99    年    9     月    13    日

司法院資訊處製作；財團法人民間司法改革基金會備份。
